臺灣臺中地方法院簡易民事判決
110年度中簡字第2724號
原      告  劉仁豪  

被      告  蕭國鎮  
訴訟代理人  張瑋澄  
被      告  洪瑋成  
訴訟代理人  陳威均  
上列當事人間請求損害賠償事件，本院於民國111年5月24日言詞
辯論終結，判決如下：           
    主      文
被告應連帶給付原告新臺幣51,650元，及自民國111年5月24日起
至清償日止，按週年利率百分之5計算之利息。
原告其餘之訴駁回。
訴訟費用由被告連帶負擔百分之40，餘由原告負擔。
本判決原告勝訴部分得假執行。
    事實及理由
壹、程序事項
　　按訴狀送達後，原告不得將原訴變更或追加他訴，但擴張或
    減縮應受判決事項之聲明者，不在此限，民事訴訟法第255
    條第1項第3款定有明文。本件原告起訴時原聲明：被告應給
    付原告新臺幣（下同）268,290元，及自起訴狀繕本送達翌
    日起至清償日止，按週年利率百分之5計算之利息（見本院
    卷第15頁）。嗣於民國111年5月24日本院言詞辯論期日當庭
    變更聲明為：被告應連帶給付原告119,300元，及自111年5
    月24日起至清償日止，按週年利率百分之5計算之利息（見
    本院卷第235頁），核屬減縮應受判決事項之聲明，與前揭
    規定相符，應予准許。
貳、實體事項　
一、原告主張：被告洪瑋成於109年12月29日12時7分許，駕駛車
    牌號碼000-0000號自小客車（下稱甲車），沿臺中市東區自
    由路3段由西往東方向行駛，於行經自由路3段與自由一街交
    岔路口時，本應注意迴車前，應暫停並顯示左轉燈光，看清
    無來往車輛後始得迴轉，而依當時情形並無不能注意之情事
    ，竟疏未注意及此，貿然自外側車道迴車，適同向行駛於上
    開路段內側車道由被告蕭國鎮駕駛之車牌號碼000-0000號自
    小客車（下稱乙車），本應注意減速慢行及車前狀況，採取
    適當安全措施，且依當時情形亦無不能注意之情事，竟亦疏
    未注意及此，為閃避往左迴車之甲車因而向左閃，適伊駕駛
    車牌號碼0000-00號自小客車（下稱系爭車輛），行駛於對
    向車道，為閃避向左閃之乙車，因而與同向行駛在乙車後方
    由訴外人蔡國碁駕駛車牌號碼0000-00號自小客車（下稱丙
    車）發生碰撞，致系爭車輛受損，因而支出拖車費用2,400
    元、修復費用113,000元（含零件費用69,500元、工資費用4
    3,500元）、系爭車輛修復期間延誤驗車而遭罰鍰900元、事
    故鑑定費用3,000元，合計共119,300元，爰依侵權行為之法
    律關係提起本件訴訟等語，並聲明：被告應連帶給付原告11
    9,300元，及自111年5月24日起至清償日止，按週年利率百
    分之5計算之利息。
二、被告則以：伊等就本件事故須負全部過失責任並無意見，惟
    原告請求之拖車必要費用應為1次1200元，且系爭車輛零件
    費用應扣除折舊額；另延誤驗車而遭罰鍰900元及事故鑑定
    費用3,000元，與本件事故並無因果關係等語資為抗辯，並
    聲明：原告之訴駁回。
三、得心證之理由　
　㈠原告主張之上開事實，業據提出與其所述相符之臺中市政府
    警察局道路交通事故當事人登記聯單、道路交通事故現場圖
    、初步分析研判表、現場照片、臺中市車輛行車事故鑑定委
    員會鑑定意見書、系爭車輛照片為證（見本院卷第19-33頁
    、第41-42頁、第61頁），並有A3類道路交通事故調查報告
    表、調查紀錄表、補充資料表、現場照片在卷足參（見本院
    卷第95-105頁、第111-113頁、第117-130頁），且為被告所
    不爭執，自堪信為真實。
　㈡按因故意或過失，不法侵害他人之權利者，負損害賠償責任
    ；數人共同不法侵害他人之權利者，連帶負損害賠償責任；
    汽車、機車或其他非依軌道行駛之動力車輛，在使用中加損
    害於他人者，駕駛人應賠償因此所受之損害；汽車迴車前，
    應暫停並顯示左轉燈光或手勢，看清無來往車輛，並注意行
    人通過，始得迴轉；行經無號誌之交岔路口，應減速慢行，
    作隨時停車之準備；汽車行駛時，駕駛人應注意車前狀況，
    並隨時採取必要之安全措施，民法第184條第1項前段、第18
    5條第1項、第191條之2前段、道路交通安全規則第106條第5
    款、第93條第1項第2款、第94條第3項分別定有明文。本件
    洪瑋成駕車行經上開路段欲迴車前，本應注意迴車前，應暫
    停並顯示左轉燈光，看清無來往車輛後始得迴轉；蕭國鎮則
    應注意減速慢行，作隨時停車之準備，及注意車前狀況，隨
    時採取必要之安全措施，且依當時情形均無不能注意之情事
    ，竟均疏未注意及此，致毀損原告所有之系爭車輛，顯見洪
    瑋成、蕭國鎮分別確有迴車未禮讓來往車輛先行、未減速慢
    行及未注意車前狀況之過失甚明。而本件事故經臺中市車輛
    行車事故鑑定委員會分析鑑定結果亦認：「洪瑋成駕駛自用
    小客車，行至無號誌路口，自外側車道進入路口迴車、未讓
    來往車輛先行衍生連環事故，為肇事主因。蕭國鎮駕駛自用
    小客車，行經無號誌路口，未減速慢行、未注意車前狀況適
    採安全措施，為肇事次因。劉仁豪駕駛自用小客車，無肇事
    因素。蔡國碁駕駛自用小客車，無肇事因素」（見本院卷第
    41-42頁），可謂同此認定。被告前揭過失行為共同對於系
    爭車輛之損害與以條件或原因之行為，依前揭規定，原告自
    得依侵權行為之法律關係請求被告連帶賠償其所受損害。茲
    就原告得請求之金額，分述如下：
　⒈系爭車輛修復費用
　⑴按不法毀損他人之物者，被害人得請求賠償其物因毀損所減
    少之價額，民法第196條定有明文。所謂因毀損減少之價額
    ，得以修復費用為估定之標準，但以必要者為限，例如修理
    材料以新品換舊品應予折舊（最高法院77年度第9次民事庭
    會議決議意旨參照）。
　⑵原告主張系爭車輛因本件事故受損，支出修復費用113,000元
    （含零件費用69,500元、工資費用43,500元）等節，業據提
    出統一發票、遠新汽車實業有限公司理賠專用估價單、結帳
    清單為證（見本院卷第55-59頁、第179-185頁）為證。惟原
    告請求系爭車輛之零件費用，既係以新零件更換被損害之舊
    零件，揆諸前揭說明，自應扣除零件折舊部分，始屬必要修
    復費用。而依行政院所頒「固定資產耐用年數表」及「固定
    資產折舊率表」之規定，非運輸業客車耐用年數為5年，依
    定率遞減法每年折舊1,000之369，其最後1年之折舊額，加
    歷年折舊累計額，其總和不得超過該資產成本原額10分之9
    ，故已逾耐用年數之自小客車仍有相當於新品資產成本百分
    之10之殘值。
　⑶查系爭車輛係於96年12月出廠，有公路監理電子閘門車號查
    詢汽車車籍在卷足參（見本院卷第75頁），堪認系爭車輛自
    出廠至本件事故即109年12月29日發生時，實際使用期間已
    逾5年折舊年數，則扣除折舊後之零件費用應為6,950元（計
    算式：69,500×1/10＝6,950），復加計不生折舊問題之工資
    費用43,500元，共計系爭車輛之必要修復費用為50,450元（
    計算式：6,950＋43,500＝50,450）。是原告請求被告給付系
    爭車輛修復費用50,450元，洵屬有據，逾此範圍之請求，應
    屬無據。
　⒉拖車費用
    原告主張系爭車輛因本件事故受損須委請他人拖車，第1次
    係自事故地點拖吊到原廠，後因原廠估價過高，再將系爭車
    輛自原廠拖吊到遠新汽車公司維修，因而支出2次拖吊費，
    共2,400元等情，業據提出與其所述相符之委託單、遠新汽
    車實業有限公司結帳清單為證（見本院卷第49頁、第51頁）
    。惟衡酌原告之所以須支出第2次之拖吊費用1,200元，係原
    告基於自身利益考量原廠估價過高，故決定將系爭車輛拖吊
    至他處維修，則該部分衍生之拖吊費用1,200元，即非屬必
    要費用，故原告請求拖吊費用1,200元，應屬正當，逾此範
    圍之請求，應屬無據。
　⒊事故鑑定費用
    原告主張因釐清事故肇事責任，因而支出事故鑑定費用3,00
    0元，業據提出臺中市車輛行車事故鑑定委員會自行收納款
    項統一收據為證（見本院卷第37頁），惟該費用乃原告在訴
    訟上為證明被告就本件事故應負過失責任所生之費用，並非
    原告因被告侵權行為所生之損害，原告此部分之請求，難認
    有據。
　⒋延誤驗車而遭罰鍰之費用
  ⑴按損害賠償之債，以有損害之發生及有責任原因之事實，並
    二者之間，有相當因果關係為成立要件。所謂相當因果關係
    ，係指依經驗法則，綜合行為當時所存在之一切事實，為客
    觀之事後審查，認為在一般情形下，有此環境、有此行為之
    同一條件，均可發生同一之結果者，則該條件即為發生結果
    之相當條件，行為與結果即有相當之困果關係。反之，若在
    一般情形上，有此同一條件存在，而依客觀之審查，認為不
    必皆發生此結果者，則該條件與結果並不相當，不過為偶然
    之事實而已，其行為與結果間即無相當因果關係（最高法院
    110年度台上字第1114號判決意旨參照）。
  ⑵原告主張因本件事故致延誤驗車，遭罰鍰900元等情，固據提
    出代收交通違規罰鍰收據為證（見本院卷第53頁）。惟原告
    自承於110年12月17日前後1個月皆為系爭車輛檢驗日期，顯
    見原告於本件事故發生即109年12月29日前，已有相當合理
    期限可前往定期檢驗；且衡諸常情，車禍導致車輛受損，如
    欲修復則可逕行修復，如損壞過嚴重而欲報廢，亦可由車輛
    所有人加以處置，故車輛損壞，與車輛是否會因不能驗車而
    被裁罰，並不具高度蓋然性，社會通念上此二狀況（車輛損
    壞與因逾期驗車遭裁罰）亦無連動性，是此部分費用縱有支
    出，與被告不法過失之侵權行為間，並不具有相當因果關係
    ，原告此部分請求，難認有據。
  ⒌綜上，原告得依侵權行為之法律關係向被告請求連帶賠償系
    爭車輛之必要修復費用50,450元、拖車費用1,200元，合計
    共51,650元之損害（計算式：50,450＋1,200＝51,650）。
四、末按給付無確定期限者，債務人於債權人得請求給付時，經
    其催告而未為給付，自受催告時起，負遲延責任。其經債權
    人起訴而送達訴狀，或依督促程序送達支付命令，或為其他
    相類之行為者，與催告有同一之效力；又遲延之債務，以支
    付金錢為標的者，債權人得請求依法定利率計算之遲延利息
    。但約定利率較高者，仍從其約定利率；應付利息之債務，
    其利率未經約定，亦無法律可據者，週年利率為百分之5，
    民法第229條第2項、第233條第1項及第203條分別定有明文
    。本件原告對被告之侵權行為損害賠償債權，核屬無確定期
    限之給付，自應經原告之催告而未為給付，被告始負遲延責
    任。準此，原告請求被告連帶給付自本件起訴狀繕本送達後
    之111年5月24日起至清償日止，按週年利率百分之5計算之
    利息，洵屬有據，應予准許。
五、綜上所述，原告依侵權行為之法律關係，請求被告連帶給付
    51,650元，及自111年5月24日起至清償日止，按週年利率百
    分之5計算之利息，為有理由，應予准許。逾此範圍之請求
    ，為無理由，應予駁回。
六、本件原告勝訴部分，係就民事訴訟法第427條適用簡易程序
    所為被告敗訴之判決，依同法第389條第1項第3款規定，應
    依職權宣告假執行。
七、本件事證已臻明確，兩造其餘攻擊防禦方法及所提證據，經
    本院審酌後，認與判決結果不生影響，爰不逐一論駁，併此
    敘明。　　
八、訴訟費用負擔之依據：民事訴訟法第79條、第85條第2項。
中　　華　　民　　國　　111 　年　　6 　　月　　 7　　日
                  臺灣臺中地方法院臺中簡易庭
                                  法　官　傅可晴
以上為正本係照原本作成。
如不服本判決，應於送達後廿日內，向本院提出上訴狀並表明上
訴理由，如於本判決宣示後送達前提起上訴者，應於判決送達後
廿日內補提上訴理由書（須附繕本）。如委任律師提起上訴者，
應一併繳納上訴審裁判費。
中　　華　　民　　國　　111 　年　　6 　　月　　9 　　日
                                  書記官  錢  燕